臺灣臺中地方法院刑事判決　　　　　　　　　　　　九十三年度訴字第二九六七號
　　公　訴　人　臺灣臺中地方法院檢察署檢察官
　　被　　　告　乙○○
　　指定辯護人　本院公設辯護人丁○○
右列被告因強盜等案件，經檢察官提起公訴（九十三年度偵字第一九三二五號），本
院判決如左：
    主  文
乙○○攜帶兇器竊盜未遂，累犯，處有期徒刑陸月，如易科罰金，以參佰元折算壹日
；扣案之Ｔ字型萬能鎖及針型鐵器各壹支均沒收。
    犯罪事實
一、乙○○曾因施用第一級毒品案件，經本院以民國九十一年度訴字第一六一七號判
    決判處有期徒刑八月確定，經送監執行後，於九十三年三月四日縮刑期滿執行完
    畢。詎其猶不知悔改，僅因心情欠佳，竟基於為自己不法所有之意圖，於九十三
    年十一月一日下午四時五十分許，騎乘其所有車牌號碼 YJL-222號之重型機車，
    攜帶客觀上足以對於人之生命或身體產生危害、足供兇器使用之Ｔ字型萬能鎖及
    針型鐵器各一支，於行經臺中縣太平市○○路一二一之一號之「大觀園茶館」前
    時，見車主卓荺茹所有車牌號碼 2168-KZ號之自用小客車停放路旁，副駕駛座上
    置有皮包，即下車持該Ｔ字型萬能鎖敲破汽車之右前車窗（毀損部分未據告訴）
    ，伸手入內欲竊取該皮包，適為「大觀園茶館」之員工丙○○所發覺而大聲喝阻
    ，乙○○乃未得逞。嗣乙○○於騎機車欲逃離現場時，丙○○即趨前攔阻，並以
    左手緊握機車把手及煞車、右手緊抓安全帽之方式，阻止乙○○騎車離去，乙○
    ○因而重心不穩，連同丙○○均人、車倒地，惟丙○○於倒地後，仍以右手反扣
    之方式緊勒乙○○之頸部，不令其逃離現場，嗣由店內員工洪廷坤等人連同適巡
    邏經過之員警合力將乙○○逮捕，並扣得乙○○所有之前開重型機車一部（連同
    鑰匙一支）、Ｔ字型萬能鎖及針型鐵器各一支。丙○○則於事後發現因前開逮捕
    乙○○之過程，受有背頸部、前胸、右膝、右大腿、腹部、左肘部挫傷、右膝及
    左踝挫傷合併擦傷等傷害（傷害部分經於本院審理中撤回告訴）。
二、案經丙○○訴由臺中縣警察局霧峰分局報告偵辦。
    理  由
一、右揭犯罪事實，業據被告乙○○坦承不諱，核與證人即被害人甲○○、丙○○分
    別於警詢、檢察官訊問及本院審理中證述之意旨相符；此外，復有臺中縣警察局
    搜索扣押筆錄、扣押物品目錄表各一份、查獲現場及扣案物品相片十張、車籍作
    業系統查詢認可資料二紙分別附卷可稽，並有該Ｔ字型萬能鎖及針型鐵器各一支
    扣案可證，是核被告之自白與事實相符，本件事證明確，被告犯行堪以認定。
二、公訴意旨雖認：告訴人丙○○於欲阻止乙○○騎駛機車離去時，被告乙○○為脫
    免逮捕，竟基於準強盜及傷害之犯意（傷害部分詳於後述），催動機車油門衝撞
    丙○○，又以手肘推打丙○○之腰部、脖子等處，造成丙○○跌倒在地而受有背
    頸部、前胸、右膝、右大腿、腹部、左肘部挫傷、右膝及左踝挫傷合併擦傷等傷
    害，因認被告所為係涉犯刑法第三百二十九條之準強盜罪嫌，而有同法第三百二
    十一條第一項第三款攜帶兇器之情形，應論以刑法第三百三十條第二項、第一項
    之加重準強盜未遂罪等語。訊據被告乙○○則堅詞否認有故意對被告施以強暴之
    行為，辯稱：伊並無騎機車衝撞告訴人丙○○之行為，當時伊欲逃離現場，告訴
    人勒住伊之脖子，要將伊從機車上拉下來，伊重心不穩，隨即人車倒、地，壓在
    告訴人身上，伊不知告訴人為何受傷；且伊於倒地後，並無繼續抵抗，僅因告訴
    人勒住伊之脖子，致伊無法呼吸，而有掙扎之行為等語。經查，證人即告訴人丙
    ○○業於本院審理中明確證稱：「（當時被告騎乘機車是要逃跑還是故意要衝撞
    妳？）可能是被告要逃跑，我剛好出去擋他」、「（你們倒下之前，被告有無曾
    經出手打妳，或者是用手肘故意要撞妳，或是用腳踢妳等直接攻擊妳的動作？）
    因為我抓住機車的把手，機車有晃動，過程當中被告手肘有碰觸到我的身體」、
    「（妳的感覺是被告的手肘是否是故意要撞妳的？）應該不是故意的，如果是故
    意的話會很大力」、「（妳右膝蓋、左踝受的傷害是如何而來？）是在拉扯機車
    時，可能是機車倒下來的時候有壓到我」、「（妳跟被告倒在地上的過程中，妳
    說被告有用手肘打到妳的腰部，妳的感覺被告是因為為了要掙脫不小心打到妳，
    還是故意朝妳的腰部打的？）我想很可能是因為被告想要逃跑、想要掙脫，是被
    告身體自然的反應動作」、「（整個過程中，被告有無曾經直接出拳往妳的身上
    揮打？）沒有」、「在攔截他機車離去的時候，我是抓住他的安全帽，跌倒後我
    就一直勒住他的脖子」、「被告叫我不要抓他」、「被告是說他快要沒有呼吸了
    」、「（依照妳勒住他脖子的情況，妳覺得被告說他快要沒有辦法呼吸，此言是
    否是真實的？）應該是真的，因為我直接用右手勒住被告的脖子，並且壓住被告
    的喉結」等語（見本院審判筆錄第八頁至第十四頁），足見被告於遭告訴人逮捕
    之過程中，並無任何直接攻擊告訴人之行為，亦無任何故意對於告訴人施強暴行
    為之舉措，告訴人所受之傷害，主要原因當係因其將被告自機車上拉下時，亦同
    時跌倒並為被告及機車壓傷所致；而被告於倒地後，雖仍有掙扎之行為，然仍無
    任何故意攻擊告訴人之行為，且依告訴人上開證述之意旨，亦足認被告確係因呼
    吸困難而有身體自然反應之掙扎行為，被告辯稱其並無故意對於被告施以強暴之
    行為等語，應堪採信。
三、按依系爭Ｔ字型萬能鎖為鐵質、長約八公分、寬約八公分、底部削尖、實際上並
    經被告用以破壞汽車車窗，系爭針型鐵器亦具有金屬材質之銳部（見卷附相片及
    本院審判筆錄第十五頁當庭勘驗結果）等情狀，足認該Ｔ字型萬能鎖及針型鐵器
    客觀上均足以對於人之生命或身體產生危害，足供兇器使用。是核被告乙○○所
    為，係犯刑法第三百二十一條第二項、第一項第三款之攜帶兇器竊盜未遂罪，被
    告已著手於犯罪行為之實行而未遂，應依刑法第二十六條前段之規定，按既遂犯
    之刑減輕之。公訴人認被告所為係犯刑法第三百二十九條之準強盜罪，而有同法
    第三百二十一條第一項第三款攜帶兇器之情形，應論以刑法第三百三十條第二項
    、第一項之加重準強盜未遂罪，依上所述，尚有誤會，惟其基本社會事實同一，
    本院自應予審理，並變更起訴法條。次查，被告曾因施用第一級毒品案件，經本
    院以九十一年度訴字第一六一七號判決判處有期徒刑八月確定，經送監執行後，
    甫於九十三年三月四日縮刑期滿執行完畢等情，有臺灣高等法院被告全國前案紀
    錄表在卷可按，其於受有期徒刑之執行完畢後，五年內再犯本件有期徒刑以上之
    罪，為累犯，應依法加重其刑，並先加重後減輕之。爰審酌被告僅因一時心情欠
    佳，即思以破壞他人汽車之方式竊取他人財物，其所攜帶之兇器客觀上極易對他
    人之生命及身體安全產生危害，其於逃跑過程中，雖無對於告訴人丙○○施強暴
    行為之故意，然告訴人實際上亦因逮捕其而受有傷害，惟其並未取得任何財物，
    犯後已能坦承犯行，並與被害人甲○○及丙○○均已達成民事和解（有和解書一
    份附於本院卷準備程序筆錄後可憑），足見其深具悔意，並審酌其素行等一切情
狀，予以量處如主文所示之刑，並諭知易科罰金之折算標準，以示懲儆。另扣案
    之Ｔ字型萬能鎖及針型鐵器各一支，均屬被告所有供本件犯罪所用之物，業據其
    供承在卷，應依刑法第三十八條第一項第二款宣告沒收；至扣案之機車一部連同
    鑰匙一支，則與被告本件犯罪行為之實施無關，爰不依法宣告沒收，併此敘明。
四、公訴意旨另認：被告乙○○為脫免逮捕過程中，而有故意傷害告訴人丙○○之行
    為，實際上並已致告訴人受有背頸部、前胸、右膝、右大腿、腹部、左肘部挫傷
    、右膝及左踝挫傷合併擦傷等傷害，因認被告此部分所為，另涉犯刑法第二百七
    十七條第一項之傷害罪嫌等語。惟按告訴乃論之罪，其告訴經撤回者，應諭知不
    受理之判決，刑事訴訟法第三百零三條第三款定有明文。經查，公訴意旨所指被
    告此部分之傷害犯嫌，依刑法第二百八十七條前段之規定，係屬告訴乃論之罪。
    茲告訴人丙○○業於本院審理中，當庭撤回告訴，有本院審判筆錄（第十二頁）
    及撤回告訴狀一紙附卷可稽。惟公訴意旨認此部分如成立犯罪，將與前開業經起
    訴之部分，具有想像競合犯之裁判上一罪關係，爰不另為不受理判決之諭知。
據上論斷，應依刑事訴訟法第二百九十九條第一項前段、第三百條，刑法第三百二十
一條第二項、第一項第三款、第二十六條前段、第四十七條、第四十一條第一項前段
、第三十八條第一項第二款，罰金罰鍰提高標準條例第二條，判決如主文。
本案經檢察官戊○○到庭執行職務。
中      華      民      國    九十四    年      一      月     十二     日
                          臺灣臺中地方法院刑事第六庭
                              審判長法  官 簡  源  希
                                    法  官 林  念  祖
                                    法  官 鄧  敏  雄
右正本證明與原本無異。
如不服本判決，應於判決送達後十日內向本院提出上訴狀，上訴於臺灣高等法院臺中
分院( 須附繕本 )。
                                     書記官
中      華      民      國    九十四    年      一      月     十三     日
附錄本案論罪科刑法條全文：
中華民國刑法第三百二十一條
犯竊盜罪而有左列情形之一者，處六月以上、五年以下有期徒刑：
一  於夜間侵入住宅或有人居住之建築物、船艦或隱匿其內而犯之者。
二  毀越門扇、牆垣或其他安全設備而犯之者。
三  攜帶兇器而犯之者。
四  結夥三人以上而犯之者。
五  乘火災、水災或其他災害之際而犯之者。
六  在車站或埠頭而犯之者。
前項之未遂犯罰之。
